【裁判字號】    97,行專訴,35
【裁判日期】    971231
【裁判案由】    發明專利舉發
【裁判全文】
智慧財產法院行政判決
                                    97年度行專訴字第35號
                                民國97年12月18日辯論終結
原      告  甲○○
被      告  經濟部智慧財產局
代  表  人  乙○○（局長）
訴訟代理人  丁○○
參  加  人  寶源複合材料有限公司
代  表  人  丙○○
上列當事人間因發明專利舉發事件，原告不服經濟部中華民國97
年6 月25日經訴字第09706109140 號訴願決定，提起行政訴訟，
並經本院裁定命參加人獨立參加本件被告之訴訟。本院判決如下
：
    主  文
原告之訴駁回。
訴訟費用由原告負擔。
    事  實
一、事實概要：參加人寶源複合材料有限公司（原名金珈興企業
    有限公司）前於民國92年1 月7 日以「橡膠結合金屬板材之
    連續成型法」向被告申請發明專利，經被告編為第92100377
    號審查及再審查准予專利，並於公告期滿後發給發明第2047
    17號專利證書（以下簡稱系爭專利），其間參加人申請核准
    變更公司名稱為寶源複合材料有限公司，經被告核准變更專
    利申請人之名稱。嗣原告以系爭專利有違現行專利法第22條
    第1 項第1 款及第4 項之規定，對之提起舉發。案經被告以
    系爭專利係於93年6 月4 日審定准予專利，其是否有應撤銷
    專利權之情事，應以核准時之90年10月24日修正公布之專利
    法規定為斷，乃依職權更正舉發法條為核准時專利法第20條
    第1 項第1 款及第2 項之規定予以審查，並以97年1 月30日
    （97）智專三（三）05018 字第09720064490 號專利舉發審
    定書為「舉發不成立」之處分。原告不服，提起訴願，經訴
    願決定駁回，原告猶未甘服，遂向本院提起行政訴訟。本院
    認本件撤銷訴訟之結果，參加人之權利或法律上利益將有可
    能受損害，爰依職權裁定命獨立參加被告之訴訟。
二、兩造聲明：
  (一)原告聲明求為判決：
    1.原處分及訴願決定均撤銷。
    2.訴訟費用由被告負擔。
  (二)被告聲明求為判決：
    1.駁回原告之訴。
    2.訴訟費用由原告負擔。
三、兩造之爭點：
  (一)原告主張之理由：
  1.被告之訴願決定以系爭專利之專利範圍第一項於(A) 備料程
    序，係先取捲筒狀橡膠及經表面處理後之捲筒狀金屬板材置
    於捲軸上，至引證案於(a) 備料程序則係先取一大片狀具防
    銹之適厚鍍鋅板與一生膠作為基材，而認定系爭專利之上開
    技術，並未為引證案所揭露；惟系爭專利所稱捲筒狀金屬板
    材及捲筒狀橡膠置於捲軸上，其加工仍須將其拉為片狀使能
    進行後續製程，亦非捲筒狀之金屬板材及捲筒狀橡膠直接進
    行加工，故其技術相同，足見被告對產業備料程序之認知有
    誤。被告之訴願決定另以系爭專利申請專利範圍第一項系爭
    專利於(B) 金屬板材上膠程序，係將金屬板材表面處理成粗
    糙狀，接著於粗糙表面均勻塗佈接著劑，經快速風乾後，收
    捲成捲筒狀放置一段時間，使接著劑完全乾燥而與金屬板材
    穩固黏結，至引證案於(b) 金屬板材上膠程序，則係將鍍鋅
    板與生膠重疊後再置放於下模板上，該生膠之下表由係均勻
    塗抹有黏膠，與鍍鋅板作初步黏結，而認定系爭專利之上開
    技術，並未為引證案所揭露；惟引證案所稱鍍鋅板亦是金屬
    板材經由表面鍍鋅加工而成稱鍍鋅板，金屬板材可經由鍍鋅
    加工程序達其加工上所需求之粗糙表面，故系爭專利所稱之
    接著劑與引證案所稱之黏膠僅有名稱不同，其達到該技術之
    手段及目的均相同，且係結合前開之二基材，是被告之認知
    顯有錯誤。
  2.被告之訴願決定以系爭專利申請專利範圍第一項於(C) 加硫
    熱壓結合程序，係將橡膠與塗上接著劑後之金屬板材一併送
    入加硫成型機內進行加硫熱壓處理，使橡膠表面熱熔呈稠狀
    並與同為稠狀之接著劑融合黏結於金屬板材表面成為一體，
    再將黏合後之橡膠金屬板材收捲成捲筒狀，至引證案(c) 於
    加硫熱壓結合程序，則係藉由上、下模板之加硫熱壓處理，
    使上膠產生熱熔並確實與鍍鋅板相黏固，而認定系爭專利之
    上開技術，並未為引證案所揭露；惟被告僅就前述引證案所
    述之(a) 、(b) 為由，認定系爭專利與引證案之成型程序並
    不相同，其認定顯有偏頗之虞。
  3.被告之訴願決定以系爭專利申請專利範圍第一項於(D) 沖壓
    成型，係將黏合後之橡膠金屬板材經沖壓成型機以連續方式
    沖壓成型出所需尺寸及外形之成品，至引證案於(d) 則係將
    已加硫熱壓處理之鍍鋅板與生膠置於沖壓模具之下模具上，
    該下模板上表面等距凹設有若干弧槽形模穴，且弧槽形模穴
    中央設置有一插柱，(e) 最後再以沖壓模具之上、下模具直
    接沖壓成型出，即形成一呈內凹弧形且中央具穿孔之墊片，
    而認定系爭專利係包含取表面經噴砂或電鍍後之捲筒狀金屬
    板材，先將其表面處理成粗糙狀，接著於該粗糙狀表面均勻
    塗抹一層接著劑等步驟，此與引證案係取一大片狀之鍍鋅板
    與一生膠作為基材，將鍍鋅板與生膠重疊後再置放於下模板
    上，該生膠之下表面係均勻塗抹有黏膠，與鍍鋅板作初步黏
    結等步驟及技術手段並不相同，且系爭專利所界定之捲筒狀
    金屬板材與引證案所揭示之大片狀鍍鋅板材等在構件及其製
    程上之差異；惟由引證案(d) 、(e) 之沖壓程序即明白揭露
    系爭專利之沖壓成型手段，故引證案之鍍鋅板與生膠黏固後
    經沖壓成型之製程均與系爭專利金屬板材與橡膠黏固後經沖
    壓成型之製程達成一致，且系爭專利所有之製程及技術，早
    為引證案於90年所公開使用，已喪失新穎性及進步性。
  4.另由引證案之專利說明書第六頁可知，系爭專利所沖壓成型
    之華司即等同於引證案之墊片而達成等效，足見系爭專利與
    引證案所應用之技術及製程完全相同且一致而屬同一創作。
    再者，系爭專利之申請專利範圍第二項所載「其亦可於加硫
    成型機之上、下模具表面設置花紋，而令橡膠表面呈現相對
    之花紋」之技術，與引證案於(d) 製程所公開之「下模板上
    表面等距凹設有若干弧槽形模穴，其弧槽形模穴中央設置一
    插柱」之技術達成等同，亦即系爭專利僅須將引證案於下模
    板所凹設之弧槽形模穴作簡易修飾即可，且於上、下模具間
    作花紋之變化早為傳統沖壓成型產業所熟知之技術，實不具
    任何創作性。至系爭專利之上膠程序，依其申請專利範圍第
    三項所載「其中金屬板材係單面塗佈接著劑與橡膠加硫熱壓
    成型」及第四項所載「其中金屬版材係雙面塗佈接著劑與橡
    膠加硫熱壓成型」，然不論其係單面或雙面之上膠程序，均
    與引證案(b) 製程中塗抹黏膠之製程達成一致而不具創作性
    。
  5.綜上所述，系爭專利所運用之各種製作程序與技術，均與引
    證案達成等同，且於整體技術內容比對結果係屬實質相同之
    創作，故系爭專利已違反核准時專利法第20條第1 項第1 款
    及第2 項規定，而應予撤銷。
  (二)被告主張之理由：
  1.原告稱系爭專利所運用之各種製作程序與技術，均與引證案
    達成等同，並非如系爭專利之專利範圍第一項於(A) 備料程
    序所稱捲筒狀金屬板材及捲筒狀橡膠置於捲軸上，其加工仍
    須將其拉為片狀始能進行後續製程，亦非捲筒狀之金屬板材
    及捲筒狀橡膠直接進行加工，其技術與引證案之技術相同；
    於(B)金屬板材上膠程序，則以引證案所稱鍍鋅板亦是金屬
    板材經由表面鍍鋅加工而成稱鍍鋅板，金屬板材可經由鍍鋅
    加工程序達其加工上所需求之粗糙表面，故系爭專利所稱之
    接著劑與引證案所稱之黏膠僅有名稱不同，其達到該技術之
    手段及目的均相同，且係結合前開之二基材；另於(C) 加硫
    熱壓結合程序，以被告僅就前述引證案所述之(a) 、(b) 為
    由，認定系爭專利與引證案之成型程序並不相同，其認定顯
    有偏頗之虞；至於(D) 沖壓成型，則以由引證案(d) 、(e)
    之沖壓程序即已明白揭露系爭專利之沖壓成型手段，故引證
    案之鍍鋅板與生膠黏固後經沖壓成型之製程均與系爭專利金
    屬板材與橡膠黏固後經沖壓成型之製程達成一致；復由引證
    案之專利說明書第六頁可知，系爭專利所沖壓成型之華司即
    等同於引證案之墊片而達成等效，足見系爭專利與引證案所
    應用之技術及製程完全相同且一致而屬同一創作等為據。
  2.惟引證案所揭示為一種金屬浪板之鎖結釘的墊片成型法，其
    包含下列程序：(a) 先取一大片狀具防銹之適厚鍍鋅板與一
    生膠作為基材；(b) 將鍍鋅板與生膠重疊後再置放於下模板
    上，該生膠之下表由係均勻塗抹有黏膠，而與鍍鋅板作初步
    黏結；(c) 再藉由上、下模板之加硫熱壓處理，使上膠產生
    熱熔並確實與鍍鋅板相黏固；(d) 之後將已加硫熱壓處理之
    鍍鋅板與生膠置於沖壓模具之下模具上，該下模板上表面等
    距凹設有若干弧槽形模穴，且弧槽形模穴中央設置有一插柱
    ；(e) 最後再以沖壓模具之上、下模具直接沖壓成型出，即
    形成一呈內凹弧形且中央具穿孔之墊片。將引證案與系爭專
    利申請專利範圍第一項比較，因系爭專利於備料程序，係先
    取捲筒狀橡膠及經表面處理後之捲筒狀金屬板材置於捲軸上
    ；及金屬板材上膠程序，將金屬板材表面處理成粗糙狀，接
    著於粗糙表面均勻塗佈接著劑，經快速風乾後，收捲成捲筒
    狀放置一段時間，使接著劑完全乾燥而與金屬板材穩固黏結
    等技術特徵，並未揭露於引證案，故兩者之成型程序並不相
    同，引證案尚難證明系爭專利申請專利範圍第一項不具新穎
    性。
  3.另依被告審查基準「第二篇發明專利實體審查、第三章專利
    要件」之第2-3 -20 頁規定「進步性之審查應以每一請求項
    中所載之發明的整體為對象，亦即將該發明所欲解決之問題
    、解決問題之技術手段及對照先前技術之功效作為一整體予
    以考量，逐項進行判斷。」，而系爭專利申請專利範圍第一
    項連續成型製程所執行之金屬板材上膠程序係包含取表面經
    噴砂或電鍍後之捲筒狀金屬板材，先將其表面處理成粗糙狀
    ，接著於該粗糙狀表面均勻塗抹一層接著劑等步驟，此與引
    證案係取一大片狀之鍍鋅板與一生膠作為基材，將鍍鋅板與
    生膠重疊後再置放於下模板上，該生膠之下表面係均勻塗抹
    有黏膠，與鍍鋅板作初步黏結等步驟及技術手段並不相同，
    又因前述之差異性，令系爭專利可連續式快速進行成型，達
    到量產之效能，系爭專利確具有功效上之增進，是引證案亦
    不足以證明系爭專利之申請專利範圍第一項不具進步性。
  4.原告復主張「系爭專利之申請專利範圍第二項所述，被舉發
    案僅須將引證案於下模板所凹設的弧槽形模穴作簡易之修飾
    即可，且於上、下模具間作花紋之變化早為傳統沖壓成型產
    業所熟知之技術，實不具任何創作性。」、「系爭專利之申
    請專利範圍第三項及第四項分別述及之上膠程序不論為單面
    或雙面均與引證案(b) 製程中的塗抹黏膠之製程達成一致而
    不具創作性。」等。惟引證案不足證明系爭專利申請專利範
    圍第一項不具新穎性及不具進步性，已如前述，而系爭專利
    申請專利範圍第二項至第四項則係依附於第一項獨立項之附
    屬項，自當包含獨立項所述之全部技術特徵，並分別進一步
    界定可於加硫成型機之上、下模具表面設置花紋及金屬板材
    係單面或雙面塗佈接著劑與橡膠加硫熱壓成型等。引證案既
    無法證明系爭專利申請專利範圍第一項不具新穎性及進步性
    ，自亦無法證明前揭各附屬項不具新穎性及進步性。
  5.綜上所述，被告就系爭專利依核准時專利法第20條第1 項第
    1 款及第2 項規定，所為「舉發不成立」之處分，洵無違誤
    ，應予維持。
  (三)參加人主張之理由：
  1.引證案與系爭專利申請專利範圍第一項比較，系爭專利於備
    料程序，係先取捲筒狀橡膠及經表面處理後之捲筒狀金屬板
    材置於捲軸上，及金屬板材上膠程序，將金屬板材表面處理
    成粗糙狀，接著於粗糙表面均勻塗佈接著劑，經快速風乾後
    ，收捲成捲筒狀放置一段時間，使接著劑完全乾燥而與金屬
    板材穩固黏結等技術特徵，並未揭露於引證案，則引證案尚
    難證明系爭專利申請專利範圍第一項不具新穎性。原告稱系
    爭專利係為使上膠後之金屬板材收捲為捲筒狀所「增設之快
    速風乾程序」，足見原告亦自承系爭專利不同於引證案。又
    系爭專利於加硫熱壓結合程序，係將橡膠與塗上接著劑後之
    金屬板材一併送入加硫成型機內進行加硫熱壓處理，使橡膠
    表面熱熔呈稠狀並與同為稠狀之接著劑融合黏結於金屬板材
    表面成為一體，再將黏合後之橡膠金屬板材收捲成捲筒狀，
    然引證案則係將接著劑塗佈於生膠，並與鍍鋅板初步結合，
    再加壓熱熔黏固，足見引證案亦未揭露黏合後之橡膠金屬板
    材收捲成捲筒狀。換言之，引證案相較於系爭專利並未揭露
     (a)備料程序、(b) 金屬板材上膠程序、(c) 加硫熱壓結合
    程序及(d) 沖壓成型，故可知系爭專利乃具有新穎性及進步
    性。
  2.引證案之主要特點係在取一大片狀具防銹之適厚鍍鋅板與一
    生膠作為基材，將鍍鋅板與生膠重疊後再置放於下模板上，
    該生膠之下表面係均勻塗抹有黏膠，與鍍鋅板作初步黏結；
    至系爭專利則係取表面經噴砂或電鍍後之捲筒狀金屬板材，
    先將其表面處理成粗糙狀，接著於該粗糙狀表面均勻塗抹一
    層接著劑。兩者所欲解決問題之技術手段並不相同，且前述
    構件之差異令系爭專利可連續式快速進行成型，達到量產之
    效能，系爭專利確具有功效上之增進，自難謂系爭專利係運
    用申請前既有之技術或知識，而為熟習該項技術者所能輕易
    完成且未能增進功效，引證案亦難以證明系爭專利申請專利
    範圍第一項不具進步性。況且，引證案具有「無法連續式進
    行成型動作，因而生產速度慢，工時成本相對提高。」、「
    生膠與鍍鋅板之黏固，係先行於生膠表面塗抹黏膠，然此時
    黏膠之溶劑會先行被生膠吸收，使黏膠無法產生黏結之效果
    。」及「黏膠及生膠無法於加硫熱壓之短時間內與未經處理
    之鍍鋅板光滑表面形成穩固黏結，整體於實際產業上利用時
    ，係無法結合，故其不具產業上利用性且無法實施。」等缺
    點。
  3.至系爭專利之申請專利範圍第二項至第四項，係依附於第一
    項獨立項之附屬項，包含獨立項所述之全部技術特徵，並分
    別進一步界定可於加硫成型機之上、下模具表面設置花紋及
    金屬板材係單面或雙面塗佈接著劑與橡膠加硫熱壓成型者。
    惟引證案既無法證明系爭專利之申請專利範圍第一項不具新
    穎性及進步性，自無法證明其各附屬項不具新穎性及進步性
    。再者，原告主張系爭專利違反核准時專利法第20條第1 項
    第1 款及第2 項規定，然其僅主張系爭專利因不具新穎性，
    而違反核准時專利法第20條第1 項第1 款規定，惟就系爭專
    利有無違反核准時專利法第20條第2 項規定未見其說明，且
    其對被告所為之訴願決定有何違法或違誤之處亦未具體說明
    。且原告所提之引證案並無法揭露系爭專利主要特徵，自無
    法據以證明系爭專利不具新穎性，復以引證案與系爭專利所
    欲克服之技術問題亦不相同，顯見系爭專利確具有功效上的
    增進，自難謂系爭專利係運用申請前既有之技術或知識，而
    為熟習該項技術者所能輕易完成且未能增進功效者，引證案
    亦難以證明系爭專利之申請專利範圍第一項不具進步性。是
    原告之主張，應無理由。
  4.綜上所述，被告所為之原處分並無違法，請駁回原告之訴。
    理  由
一、按凡利用自然法則之技術思想之高度創作，而可供產業上利
    用者，固得依系爭專利核准時專利法第19條及第20條第1 項
    前段之規定申請取得發明專利。惟如「申請專利之發明，與
    申請在先而在其申請後始公開或公告之發明或新型專利申請
    案所附說明書或圖式載明之內容相同者，不得取得發明專利
    。」復為同法第20條之1 所明定。
二、本件係參加人前於92年1 月7 日以「橡膠結合金屬板材之連
    續成型法」向被告申請發明專利，經被告編為第92100377號
    審查及再審查准予專利，並於公告期滿後發給系爭專利，其
    間參加人申請核准變更公司名稱為寶源複合材料有限公司，
    經被告核准變更專利申請人之名稱。嗣原告以系爭專利有違
    現行專利法第22條第1 項第1 款及第4 項之規定，對之提起
    舉發。案經被告以系爭專利係於93年6 月4 日審定准予專利
    ，其是否有應撤銷專利權之情事，應以核准時之90年10月24
    日修正公布之專利法規定為斷，乃依職權更正舉發法條為核
    准時專利法第20條第1 項第1 款及第2 項之規定予以審查，
    並以97年1 月30日（97）智專三（三）05018 字第09720064
    490 號專利舉發審定書為「舉發不成立」之處分。原告不服
    ，提起訴願，經訴願決定駁回，原告猶未甘服，遂向本院提
    起行政訴訟，並為如事實欄所載之主張。本件原告爭執系爭
    專利之上開製程與引證案相同，且屬於實質上相同之創作，
    主張被告僅以備料程序不同，以及對系爭專利所謂捲筒狀金
    屬板材及捲筒狀橡膠之認定，遽認與引證案所指之一大片狀
    金屬板材與一大片狀生膠不同，即為舉發不成立之決定，有
    所違誤。是綜合原告上開主張，本件主要爭點應為：引證案
    與系爭專利之申請專利範圍第一項所述之製程是否有不同之
    處？
三、經查：
  (一)本件系爭專利為一種橡膠結合金屬板材之連續成型法，其係
    取表面經噴砂或電鍍後之捲筒狀金屬板材，先將其表面處理
    成粗糙狀，接著於該粗糙狀表面均勻塗抹一層接著劑，經快
    速風乾後，收捲成捲筒狀放置一段時間，使接著劑完全乾燥
    ，再連同捲筒狀橡膠送入加硫成型機內加硫熱壓成型，使橡
    膠表面熱熔呈稠狀並與同為稠狀之接著劑融合黏結於金屬板
    材表面成為一體，另再將黏合後之橡膠金屬板材收捲成捲筒
    狀，而經沖壓成型機以連續方式沖壓成型，得到所需之成品
    。系爭專利申請專利範圍共4項，其中第1項為獨立項、第2
    至4項為附屬項，而其範圍分別為：1.一種橡膠結合金屬板
    材之連續成型法, 其包含:(a) 備料程序, 先取捲筒狀橡膠
    及經表面處理後之捲筒狀金屬板材置於捲軸上;(b) 金屬板
    材上膠程序, 將金屬板材表面處理成粗糙狀, 接著於粗糙表
    面均勻塗佈接著劑, 經快速風乾後, 收捲成捲筒狀放置一段
    時間, 使接著劑完全乾燥而與金屬板材穩固黏結;(c) 加硫
    熱壓結合程序, 將橡膠與塗上接著劑後之金屬板材一併送入
    加硫成型機內進行加硫熱壓處理, 使橡膠表面熱熔呈稠狀並
    與同為稠狀之接著劑融合黏結於金屬板材表面成為一體, 再
    將黏合後之橡膠金屬板材收捲成捲筒狀;(d) 沖壓成型, 將
    黏合後之橡膠金屬板材經沖壓成型機以連續方式沖壓成型出
    所需尺寸及外形之成品。2.如申請專利範圍第1項所述之橡
    膠結合金屬板材之連續成型法, 其亦可於加硫成型機之上、
    下模具表面設置花紋, 而令橡膠表面呈現相對之花紋。3.如
    申請專利範圍第1項所述之橡膠結合金屬板材之連續成型法,
    其中金屬板材係單面塗佈接著劑與橡膠加硫熱壓成型。4.如
    申請專利範圍第1項所述之橡膠結合金屬板材之連續成型法,
    其中金屬板材係雙面塗佈接著劑與橡膠加硫熱壓成型。茲就
    系爭專利請求項範圍分析，可知請求項1所揭示之橡膠結合
    金屬板材之連續成型法為：(a)備料程序＋ (b)金屬板材上
    膠程序＋ (c)加硫熱壓結合程序＋ (d)沖壓成型。至於請求
    項2則為：請求項1+上、下模具表面設置花紋；請求項3為：
    請求項1+金屬板材係單面塗佈接著劑；請求項4為：請求項
    1+ 金屬板材係雙面塗佈接著劑。
  (二)至於引證案則為一種金屬浪板之鎖結釘的墊片成型法，其係
    取一大片狀具防銹之適厚鍍鋅板與一生膠作為基材，將鍍鋅
    板與生膠重疊後再置放於下模板上，該生膠之下表面係均勻
    塗抹有黏膠，而與鍍鋅板作初步黏結，再藉由上、下模板之
    加硫熱壓處理，使生膠產生熱熔並確實與鍍鋅板相黏固，之
    後將已加硫熱壓處理之鍍鋅板與生膠置於沖壓模具之下模具
    上，最後再以沖壓模具之上、下模具直接沖壓成型出，而形
    成一呈內凹弧形且中央具穿孔之墊片，即能使屋頂上金屬浪
    板之鎖結釘鎖結時具有更佳止漏、密合及防銹之效果。原告
    主張系爭專利申請專利範圍第1項所載「一種橡膠結合金屬
    板材之連續成型法」所有之製程及技術，早為引證案所公開
    ，應已喪失新穎性及進步性云云。茲就系爭專利申請專利範
    圍第1項所載製程與引證案成型法各製程相較，其中1.備料
    程序：系爭專利所使用之料件係為捲筒狀之橡膠與金屬板材
    ，而引證案所使用之料件係為一片一片之鍍鋅板與生膠，二
    者料件之型態有所不同；其次，2.金屬板材上膠程序：系爭
    專利係將捲筒狀金屬板材經由一表面粗糙處理上膠機先經滾
    筒刷將金屬板材單面或雙面處理成粗糙狀，接著在上膠機台
    上將該粗糙狀表面均勻塗抹一層接著劑，經快速風乾後，收
    捲成捲筒狀放置一段時間，使接著劑完全乾燥而與金屬板材
    穩固黏結；反觀，引證案係於生膠下表面塗佈黏膠而與鍍鋅
    板作初步黏結；二者上膠對象不同，即系爭專利係上膠於金
    屬板材表面，而引證案係上膠於生膠下表面，且二者上膠後
    處理方式亦不同，即系爭專利上膠後經快速風乾，而引證案
    上膠後並未風乾，因此，系爭專利金屬板材上膠程序不同於
    引證案；3.加硫熱壓結合程序，系爭專利將橡膠與塗上接著
    劑後之金屬板材一併送入加硫成型機內進行加硫熱壓處理，
    使橡膠表面熱熔呈稠狀並與同為稠狀之接著劑融合黏結於金
    屬板材表面成為一體，再將黏合後之橡膠金屬板材收捲成捲
    筒狀，而引證案係藉由上、下模板之加硫熱壓處理，使生膠
    產生熱熔並確實與鍍鋅板相黏固；二者除黏合成料件之型態
    不同外（即系爭專利係黏合成連續性之橡膠金屬板材而收捲
    成捲筒狀，而引證案係黏合成一片一片之鍍鋅板與生膠板材
    ），其加硫熱壓結合程序則實質相同；4.沖壓成型程序，系
    爭專利將黏合後之橡膠金屬板材經沖壓成型機以連續方式沖
    壓成型出所需尺寸及外形之成品，而引證案則將已加硫熱壓
    處理之鍍鋅板與生膠板材置於沖壓模具之下模具上，最後再
    以沖壓模具之上、下模具直接沖壓成型，二者除沖壓料件之
    型態不同外（即系爭專利係沖壓連續性之橡膠金屬板材，而
    引證案係沖壓一片一片之鍍鋅板與生膠結合板材），其沖壓
    成型程序亦實質相同。據上分析，系爭專利申請專利範圍第
    1項所載製程中，其中1.備料程序與引證案者有所不同，再
    者，2.金屬板材上膠程序與引證案者並不相同，另3.加硫熱
    壓結合程序及4.沖壓成型程序之料件型態亦不相同；因此，
    尚難謂系爭專利申請專利範圍第1項所載製程不具新穎性。
  (三)基於上述系爭專利申請專利範圍第1項所載製程與引證案成
    型法之不同點，可知系爭專利所提供之橡膠結合金屬板材之
    連續成型法，可連續快速進行橡膠結合金屬板材之成型與廢
    料捲收，達到量產、降低成本之效益，且其橡膠與金屬板材
    黏固之技術手段，係將金屬板材表面先處理成粗糙狀，再塗
    抹一層接著劑，待其完全風乾後再以加硫熱壓方式使橡膠表
    面與接著劑熱熔黏結固定，使得橡膠與金屬板材之結合更確
    實，因此，其所沖壓成型之成品堅固性及耐用性較佳。系爭
    專利有效解決引證案無法連續性成型以及橡膠與金屬板材之
    結合性不佳之缺失，且其連續快速進行橡膠結合金屬板材之
    成型與廢料捲收，達到量產、降低成本之效益，以及增進沖
    壓成型之成品堅固性及耐用性之功效，其改良技術乃超越系
    爭專利申請時該機械業者所可預期之技術上一般發展，自難
    謂系爭專利係運用申請前既有之技術或知識,而為該機械業
    者所能輕易完成者，是引證案尚難證明系爭專利申請專利範
    圍第1項不具進步性。至系爭專利申請專利範圍第2項係依附
    於第1項（獨立項）之附屬項，其內容除了包括附屬特徵外
    （即可於加硫成型機之上、下模具表面設置花紋之附屬技術
    特徵外），尚包含所依附於第1項之全部技術特徵，而系爭
    專利申請專利範圍第2項所載製程與引證案成型法各製程相
    較，如前述(一)之分析，引證案尚難證明系爭專利申請專利範
    圍第1項不具新穎性及進步性，而系爭專利申請專利範圍第
    2項內容又較第1項內容多了其附屬特徵，即「其亦可於加硫
    成型機之上、下模具表面設置花紋,而令橡膠表面呈現相對
    之花紋」部分，因此，引證案更難證明系爭專利申請專利範
    圍第2項不具新穎性及進步性。而系爭專利申請專利範圍第
    3項及第4項亦係依附於第1項（獨立項）之附屬項，其內容
    除包括其附屬特徵外（即其中金屬板材係單面（第3項）或
    雙面（第4項）塗佈接著劑與橡膠加硫熱壓成型外），尚包
    含所依附於第1項之全部技術特徵，經查系爭專利申請專利
    範圍第3項或第4項所載製程與引證案成型法各製程相較，如
    前述(一)之分析，引證案尚難證明系爭專利申請專利範圍第1
    項不具新穎性及進步性，而系爭專利申請專利範圍第3項或
    第4項內容又較第1項內容多了其附屬特徵「其中金屬板材係
    單面（第3項）或雙面（第4項）塗佈接著劑與橡膠加硫熱壓
    成型」部分，因此，引證案亦難證明系爭專利申請專利範圍
    第3項或第4項不具新穎性及進步性。
四、依上開分析，可知引證案內容與系爭專利內容仍有不同，而
    基於上開不同內容（如上述分析），系爭專利顯然具備新穎
    性，復以系爭專利有效解決引證案無法連續性成型以及橡膠
    與金屬板材之結合性不佳之缺失，且其連續快速進行橡膠結
    合金屬板材之成型與廢料捲收，達到量產、降低成本之效益
    ，以及增進沖壓成型之成品堅固性及耐用性之功效，其改良
    技術乃超越系爭專利申請時該機械業者所可預期之技術上一
    般發展，系爭專利申請專利範圍第1項顯然具備進步性，業
    經本院詳細比對說明如上，是綜上所述，原處分依法並無不
    合，訴願決定予以維持，亦無違誤；原告徒執前詞，聲請撤
    銷原處分及訴願決定，為無理由，應予駁回。
據上論結，本件原告之訴為無理由，爰依行政訴訟法第98條第 1
項前段，判決如主文。
中    華    民    國    97    年    12    月    31    日
                  智慧財產法院第一庭
                              審判長法  官  李得灶
                                    法  官  林欣蓉
                                    法  官  汪漢卿
以上正本係照原本作成。
如不服本判決，應於送達後20日內，向本院提出上訴狀並表明上
訴理由，如於本判決宣示後送達前提起上訴者，應於判決送達後
20日內補提上訴理由書〈須按他造人數附繕本〉。
中    華    民    國    98    年     1    月    6     日
                                    書記官  蕭筆花


司法院資訊處製作；財團法人民間司法改革基金會備份。
